臺灣屏東地方法院民事判決　　　　　　　　 94年度建字第2號
原　　　告　李正雄即李正雄建築師事務所
訴訟代理人　周春米律師
複 代 理人　蔡將葳律師
被　　　告　交通部觀光局大鵬灣國家風景區管理處
法定代理人　甲○○
訴訟代理人　周中臣律師
上列當事人間給付報酬事件，本院於民國94年12月2 日言詞辯論
終結，判決如下：
    主      文
被告應給付原告新台幣壹拾伍萬壹仟壹佰零元，及自民國九十
四年五月五日起至清償日止，按週年利率百分之五計算之利息。
原告其餘之訴駁回。
訴訟費用由被告負擔百分之十七，餘由原告負擔。
本判決原告勝訴部分，得假執行；但被告如於執行標的物拍定、
變賣前以新台幣壹拾伍萬壹仟壹佰零元為原告預供擔保，得免
為假執行。
原告其餘假執行之聲請駁回。
    事實及理由
一、原告起訴請求被告給付新台幣（下同）2,017,368 元，於訴
    狀送達後，改為請求被告給付888,613 元，及自起訴狀繕本
    送達翌日起至清償日止，按週年利率百分之5 計算之利息，
    核屬民事訴訟法第255 條第1 項第3 款所定擴張或減縮應受
    判決事項之聲明，於法並無不合，合先敘明。
二、原告主張：被告於90年3 月9 日與伊簽訂規劃設計監造契約
    ，委託伊辦理交通部觀光局大鵬灣國家風景區「管理處暨簡
    報中心新建工程」（下稱系爭工程）之規劃設計及監造工作
    ，契約第1 部分為委託規劃設計契約條款，第2 部分為委託
    監造契約條款，第3 部分為共同條款。迨伊完成全部規劃設
    計工作及部分監造工作後，兩造於93年4 月5 日協議終止契
    約，並於93年4 月19日協議：截至93年4 月5 日止之服務費
    ，由伊於14日內核算函送被告審查無誤後撥付。又系爭工程
    分為第1 標填土整地工程、第2 標建築工程、第3 標水電工
    程及第4 標水電相關設施工程，依兩造所訂規劃設計監造契
    約約定，伊得領取全部之規劃設計服務費568,682 元、2,36
    4, 086元、173,426 元及273,620 元（依序為第1 至第4 標
    ），共3,379,814 元；並得領取第1 標監造服務費465,285
    元全部，第2 標監造服務費1,934,253 元之90% 即1,740,82
    8 元，第3 標監造服務費141, 894元之50% 即70,947元，第
    4 標監造服務費223,871 元之10% 即22,387元，共2,299,44
    7 元。計伊所得領取之規劃設計及監造服務費共5,679,261
    元，惟被告先後僅給付伊4,790,648 元，尚欠88,8613 元未
    付，則伊自得依前開協議及兩造所訂規劃設計監造契約之約
    定，請求被告給付88,8613 元及其法定遲延利息等情，並聲
    明：(一)被告應給付原告888,613 元，及自起訴狀繕本送達翌
    日（即94年5 月5 日）起至清償日止，按週年利率百分之5
    計算之利息。(二)原告願供擔保，請准宣告假執行。
三、被告則以：依兩造所訂規劃設計監造契約之約定，關於規劃
    設計部分，原告除製作相關圖說外，另須完成諸如協助取得
    使用執照等多項工作，並非完成圖說之製作，即可謂其規劃
    設計工作業已全部完成，且原告向伊請領規劃設計服務費，
    應依照委託規劃設計契約條款第4 條付款辦法之規定，截至
    93年4 月5 日為止，除第1 標得請領全部規劃設計服務費56
    8,682 元外，其餘第2 、3 、4 標各僅達到付款辦法第4 款
    、第4 款及第3 款所規定之階段，而僅得請領全部規劃設計
    服務費之85% 、85% 及70% ，即2,009,473 元、147,412 元
    及191,534 元。又關於監造部分，原告之工作項目，非僅監
    督承包商之工程施作而已，另應處理諸如進行工程變更設計
    之會勘工作及文件整備之相關事宜等多項工作，且原告向伊
    請領監造服務費，應依照委託監造契約條款第4 條第3 項付
    款辦法之規定，截至93年4 月5 日為止，除第1 標得請領全
    部監造服務費465,285 元外，其餘第2 、3 標各僅達付款辦
    法所定第4 期及第2 期之階段，而僅得請領全部監造服務費
    之80% 、40% 即1,547,402 元及56,758元，至第4 標則連第
    1 期階段亦尚未達到，而不得請領任何監造服務費。依上所
    述，原告所得請領之規劃設計及監造服務費共4,986,546 元
    ，扣除伊已給付4,790,648 元，再扣除設計及監造扣款195,
    898 元，已無所剩，原告再向伊請求給付888,613 元及其法
    定遲延利息，自非有理由等語，資為抗辯，並聲明：(一)原告
    之訴及假執行之聲請均駁回。(二)如受不利之判決，被告願供
    擔保請准宣告免為假執行。
四、經查：兩造於90年3 月9 日簽訂規劃設計監造契約，由原告
    承辦系爭工程之規劃設計及監造工作，系爭工程之第1 標為
    填土整地工程，第2 標為建築工程，第3 標為水電工程，第
    4 標為水電相關工程，嗣於93年4 月5 日，系爭工程之規劃
    設計及監造工作尚未全部完成前，兩造協議終止契約，並於
    93年4 月19日達成截至93年4 月5 日止之服務費由原告於14
    日內核算函送被告審查無誤後撥付之協議，惟被告應給付原
    告之規劃設計及監造服務費，因兩造各自主張之比例不同，
    依原告計算之結果共5,679,261 元，依被告計算之結果則為
    4,986,546 元之事實，為兩造所不爭執，並有規劃設計監造
    契約書及93年4 月19日之會議結論各1 件在卷可稽，堪信為
    實在。
五、本件兩造之爭點為：被告依約應給付原告之規劃設計及監造
    服務費之比例為何？茲論述如下：
  (一)本件規劃設計監造契約第1部分委託規劃設計契約條款第4條
    規定：「付款辦法：規劃設計服務費用之撥付依左（下）列
    規定。一、整體配置規劃部分‧‧‧‧經甲方（指被告，下
    同）審定後撥付全案工程規劃設計服務費用之百分之十‧‧
    ‧‧二、指定工程項目詳細設計部分‧‧‧‧經甲方審查通
    過後分別撥付規劃設計服務費用百分之四十‧‧‧‧三、協
    助完成各指定工程項目之發包決標及合約訂定，並全部辦妥
    第一條第四款應辦事項後，分別撥付工程規劃設計服務費用
    之百分之二十。四、各指定工程之估驗計價進度達百分之五
    十時，分別撥付工程規劃設計服務費用之百分之十五。五、
    各指定工程完工分別領妥使用執照，接通水電，將主要設備
    試車順暢後，支付工程之設計服務費用之百分之十。六、全
    部工程竣工驗收結算並已接水接電完妥後付清規劃設計服務
    費用尾款。」第2 部分委託監造契約條款第4 條第3 項付款
    辦法規定：「‧‧‧‧第一期：工程估驗計價進度完成百分
    之三十時，支付已發包工程監造費之百分之二十。第二期：
    工程估驗計價進度完成百分之五十時，支付已發包工程監造
    費之百分之二十。第三期：工程估驗計價進度完成百分之七
    十時，支付已發包工程監造費之百分之二十。第四期：工程
    估驗計價進度完成百分之九十時，支付已發包工程監造費之
    百分之二十。第五期：工程竣工取得使用執照驗收接管後按
    照工程結算總額結清乙方（指原告）全部應得服務費。」稽
    之原告依本件規劃設計監造契約所應處理之事項甚為繁多且
    各項工作之輕重不一，實難計算其所完成工作占全部工作之
    比例，上開付款辦法所定各付款階段亦難謂與原告所已完成
    工作之比例正相符合，自以將其解為係附有停止條件之法律
    行為為是。
  (二)按附停止條件之法律行為，於條件成就時，發生效力。民法
    第99條第1 項定有明文。查本件規劃設計部分，第1 標已達
    到付款辦法所定應給付全部服務費之階段，第2 、3 標僅止
    於給付全部服務費百分85% 之階段（即第4 款之階段），監
    造部分，第1 標已達到給付全部服務費之階段，第2 標達到
    第4 期給付全部服務費80% 之階段，第3 標達到第2 期給付
    全部服務費40% 之階段，第4 標則尚未達到給付任何服務費
    之階段，為兩造所不爭執。至規劃設計第4 標部分，原告主
    張已達到第4 款即85% 之階段，為被告所否認，原告復未能
    舉證以實其說，自應採納被告之抗辯，認僅達到第3 款即70
    % 之階段。又兩造已協議終止契約，未完成之工作已不可能
    繼續完成，亦即付款辦法所附停止條件已確定無法成就，則
    本件原告所得請領之規劃設計及監造服務費，即應以被告計
    算之結果即4,986,546 元為是（按原告僅對於計算之比例有
    所爭執，對於被告以上開比例計算所得金額之正確性並不爭
    執）。又被告已給付原告規劃設計及監造服務費4,790,648
    元，為兩造不爭之事實，且本件應扣除之規劃設計及監造扣
    款為4,4795元，亦經兩造同意（見本院卷第124 頁），則被
    告應給付原告之規劃設計及監造費用即僅為151,103元。
六、綜上所述，本件原告依兩造間所訂規劃設計監造契約及於93
    年4 月19日所為協議，請求被告給付888,613 元，及自起訴
    狀繕本送達翌日（即94年5 月5 日）起至清償日止，按週年
    利率百分之5 計算之利息，於如主文第1 項所示範圍內，為
    有理由，應予准許。逾此範圍，非有理由，應予駁回。又本
    件原告勝訴部分，所命被告給付之金額未逾50萬元，應依職
    權為假執行之宣告。此部分被告陳明願供擔保，請准宣告免
    為假執行，經核並無不合，爰酌定相當之擔保金額，併准許
    之。至原告敗訴部分，其假執行之聲請已失所附麗，應駁回
    之。
七、本件事證已臻明確，兩造其餘攻擊防禦方法及舉證，於判決
    結果不生影響，爰不一一論述，併此敘明。
八、據上論結，本件原告之訴為一部有理由，一部無理由，依民
    事訴訟法79條、第389 條第1 項第5 款、第392 條第2 項、
    第3 項，判決如主文。
中　　華　　民　　國　　94　　年　　12　　月　　9 　　日
                  民事第二庭    法　官　春生
正本係照原本作成。
如對判決上訴，須於判決送達後20日內向本院提出上訴狀，其未
表明上訴理由者，應於提出上訴後20日內向本院補提理由書狀（
均須按他造當事人之人數附繕本）。
                                書記官　洪榮華
中　　華　　民　　國　　94　　年　　12　　月　　9 　　日
